【裁判字號】    90,訴,2287
【裁判日期】    901031
【裁判案由】    清償債務
【裁判全文】
臺灣高雄地方法院民事判決  九十年訴字第二二八七號
    原      告  大眾商業銀行股份有限公司
    法定代理人  乙○○
    訴訟代理人  周立根
                丙○○
    被      告  甲○○
右當事人間請求清償債務事件，本院判決如左：
    主      文
被告應給付原告新台幣玖拾貳萬伍仟柒佰壹拾捌元，及如附表所示之利息、違約金。
訴訟費用由被告負擔。
    事    實
甲、原告方面：
一、聲明：如主文所示。
二、陳述：
（一）訴外人曹廖素珍於民國八十五年十月十八日邀被告為連帶保證人，向原告借用
      新臺幣（下同）一百萬元，約定自八十五年十月十八日起至九十五年十月十八
      日止，分一百二十期，按月於十八日平均攤還本息，如未按期給付，即喪失期
      限利益，全部債務視為到期，利息按原告基本放款利率加週年利率百分之一點
      二八計算（隨原告基本放款利率調整，逾期時為週年利率百分之九點五），如
      逾期清償，在六個月以內者，按上開利率百分之十，超過六個月以上者，按上
      開利率百分之二十計付違約金。詎曹廖素珍自八十九年九月十八日起即未按期
      攤還本息，尚欠原告七十一萬七千六百五十五元及其利息、違約金迄未清償，
      屢向曹廖素珍催討，均置之不理。
（二）另曹廖素珍於八十五年十月十二日邀被告為連帶保證人，與原告簽訂金融卡融
      資契約，約定借款人得於帳戶內陸續借款五十萬元，借款期限自八十五年十月
      十八日起至八十六年十月十八日止，按月於二十日結算借款利息，如未依約付
      息時即喪失期限利益，全部債務視為到期，利息按原告基本放款利率加週年利
      率百分之二點五三計算（隨原告基本放款利率調整，逾期時為週年利率百分之
      十點七五），如逾期清償，在六個月以內者，按上開利率百分之十，超過六個
      月以上者，按上開利率百分之二十計付違約金，並約定期滿時，如借款人不為
      反對續約之意思表示，並經原告依規定審核同意者，得以同一內容續約一年，
      不另行換約，其後每年屆期時亦同。詎曹廖素珍自八十九年九月十八日起即未
      按期攤還附表所示之本息，依約全部債務均視為到期，尚欠原告二十萬八千零
      六十三元及其利息、違約金迄未清償，屢向曹廖素珍催討，均置之不理。
（三）而被告為系爭借款之連帶保證人，自應就前開借款負連帶清償之責，為此依據
      連帶保證之法律關係提起本件訴訟等語。
三、證據：提出借據（含授信約定書）、金融卡融資契約（含授信約定書）、放款單
    筆貸放攤還及收息記錄查詢單、交易查詢清單及放款利率變動表各一份為證。
乙、被告方面：
一、聲明：求為判決駁回原告之訴。
二、陳述：被告確係於原告銀行內，在原告提出之借據、授信約定書及金融卡融資契
    約上簽名蓋章，當時看到前揭文件上載有連帶保證人字樣，但並未注意審閱契約
    內容，迄接獲本院支付命令時，始知悉其母向原告借錢。
    理    由
一、本件原告主張曹廖素珍於八十五年十月十八日邀被告為連帶保證人，向原告借用
    一百萬元，約定自八十五年十月十八日起至九十五年十月十八日止，分一百二十
    期，按月於十八日平均攤還本息。詎曹廖素珍自八十九年九月十八日起即未按期
    攤還本息，尚欠七十一萬七千六百五十五元及其利息、違約金迄未清償；另曹廖
    素珍邀被告為連帶保證人，與原告簽訂金融卡融資契約，約定借款人得於帳戶內
    陸續借款五十萬元，按月於二十日結算利息，如不依約付息時即喪失期限利益，
    全部債務視為到期。詎曹廖素珍自八十九年九月十八日起即未按期攤還本息，依
    約全部債務均視為到期，計積欠如主文第一項所示之本息、違約金迄未清償，而
    被告為系爭借款之連帶保證人之事實，已據其提出與其所述相符之借據（含授信
    約定書）、金融卡融資契約（含授信約定書）、放款單筆貸放攤還及收息記錄查
    詢單、交易查詢清單及放款利率變動表等件為證，堪信原告之前揭主張為真實。
二、經查：被告於前揭借據、金融卡融資契約及授信約定書等文件上連帶保證人處簽
    名蓋章，顯有為系爭債務擔任保證人之意，即兩造之保證契約已成立生效，至被
    告雖辯以其於接獲本院支付命令，始知悉其母向原告借錢等語置辯。惟查，被告
    於本院審理時自認，其確於原告銀行處，在借據、金融卡借款契約及授信約定書
    等文件上簽名蓋章，且看到該文件上載有連帶保證人字樣等語。經查：被告係五
    十二年十一月三十日出生，於八十五年十月十二日訂立保證契約時，為三十二歲
    之成年人，且保證契約之作成地乃於原告銀行處所內等節，為被告所不否認，衡
    情被告應能知悉其係擔任系爭借款之連帶保證人，乃於前揭文件上之連帶保證人
    處簽名蓋章，縱被告所述其未閱讀所簽署之文件屬實，惟簽名人有意不閱讀文件
    內容而簽署，顯示其願意冒此不閱讀之風險，而使此表示之內容對其生效，況被
    告未能舉證以實其說，是其所辯，即不足採。
三、按稱消費借貸者，謂當事人約定，一方移轉金錢或其他代替物之所有權於他方，
    而他方以種類、品質、數量相同之物返還之契約。借用人應於約定期限內，返還
    與借用物種類、品質、數量相同之物。遲延之債務，以支付金錢為標的者，債權
    人得請求依法定利率計算之遲延利息。但約定利率較高者，仍從其約定利率。當
    事人得約定債務人不履行債務時，應支付違約金，民法第四百七十四條、第四百
    七十八條、第二百三十三條第一項、第二百五十條第一項分別定有明文。次按稱
    保證者，謂當事人約定，一方於他方之債務人不履行債務時，由其代負履行責任
    之契約。保證債務，除契約另有訂定外，包含主債務之利息、違約金、損害賠償
    及其他從屬於主債務之負擔，民法第七百三十九條、第七百四十條亦有明文。又
    保證債務之所謂連帶，係指保證人與主債務人負同一債務，對於債權人各負全部
    給付之責任而言。經查，曹廖素珍為系爭借貸契約之借用人，而被告為系爭借款
    之連帶保證人，曹廖素珍未依約清償本息，尚欠原告如主文第一項所示之利息及
    違約金，已如前述，從而原告依連帶保證契約請求被告給付如主文第一項，即屬
    正當，應予准許。
據上論結，本件原告之訴為有理由，依民事訴訟法第七十八條，判決如主文。
中      華      民      國    九十      年      十      月      三十一  日
                                    臺灣高雄地方法院民事第一庭
~B審判長法官  謝靜雯
~B法      官  林靜梅
~B法      官  洪能超
右為正本係照原本作成。
如對本判決上訴，須於判決送達廿日內向本院提出上訴狀。
中      華      民      國    九十      年      十      月      三十一  日
~B法院書記官  胡淑芳
~F0
~T32
┌─────────────────────────────────────────────────┐
│附表                                                                                              │
│                                                                                                  │
├─┬────────┬───────┬────────┬─────────────────────┤
│編│ 本金（新台幣） │  年  利  率  │  利息起迄日    │違約金起迄日                              │
│  │                │              │                │                                          │
│號│                │              │                │                                          │
├─┼────────┼───────┼────────┼─────────────────────┤
│１│柒拾壹萬柒仟陸佰│ 九‧五％     │ 自89年05月18日 │自89年06月18日起至清償日止，逾期在六個月以│
│  │伍拾伍元        │              │ 起至清償日止   │內者，按上開利率百分之十，逾期超過六個月者│
│  │                │              │                │，按上開利率百分之二十計算之違約金        │
├─┼────────┼───────┼────────┼─────────────────────┤
│２│貳拾萬捌仟零陸拾│十‧七五％    │自89年05月18日  │同右                                      │
│  │參元            │              │起至清償日止    │                                          │
│  │                │              │                │                                          │
├─┴────────┴───────┴────────┴─────────────────────┤
│  本金合計新台幣玖拾貳萬伍仟柒佰壹拾捌元                                                          │
│                                                                                                  │
└─────────────────────────────────────────────────┘


司法院資訊處製作；財團法人民間司法改革基金會備份。
